---
title: "Projet sur le Logiciel R"
author: "COMPAORE Mohamadi Bassirou"
date: '`r Sys.Date()`'
output:
  pdf_document: default
  html_document:
    df_print: paged
  word_document: default
---

```{r setup, include=FALSE}
knitr::opts_chunk$set(echo = FALSE)
```

```{r}
rm(list = ls())
```

```{r Charger la bibliothèque}
library(readxl)
library(tidyverse)
```
# Exercice1

```{r cheminaccès}
getwd() #verification du repertoire de travail
setwd("C:/Users/user/Desktop/ISEP 3/S2/COURS DE R/Projet3/Input_data") #changement du repertoire de travail.
chemin_principal <- getwd() #affectation du repertoire de travai à chemin_principal
chemin1 <- file.path(chemin_principal, "annual-growth-in-gni-per-capita.csv") 
chemin2 <- file.path(chemin_principal, "gender-inequality-index.csV") 
chemin3 <- file.path(chemin_principal, "population-growth-annual.csv") 
#importation de la base de données sous forme dataframe----
base1 <- read.csv2(chemin1) 
base2 <- read.csv(chemin2)
base3 <- read.csv(chemin3) 

#View(base1)

```
# Calcul Indice de Gini
## Afrique de l'OUEST
```{r }
Africa_gii = base2 |> 
  dplyr::filter(Region.Name %in% c("Benin","Burkina Faso","Cabo Verde","Côte d’Ivoire","Gambia","Ghana","Guinea",                   "Guinea-Bissau","Liberia","Mali","Mauritania","Niger","Nigeria","Senegal","Sierra Leone","Togo") ) |> 
  dplyr::select( "Region.Name", "End.Year","Value") |> 
  dplyr::rename( country = Region.Name, year = End.Year)

Africa_gii = Africa_gii |>
  dplyr::group_by(year)|>
  dplyr:: summarise(value_mean = mean(Value,na.rm = TRUE))  

#View(Africa_gii)
```


```{r }
#Ajoutons une variable western_africa

Africa_gii$Region = rep("western_africa",nrow(Africa_gii))

#ordonner
Africa_gii = Africa_gii |>
  dplyr::select("Region","year","value_mean")
```
## Base Niger

```{r Vérification et affichage des valeurs manquantes pour la variable "key"}

Niger_gii = base2 |> 
  dplyr::filter (Region.Name %in% "Niger")

#Selection des valeurs

Niger_gii = Niger_gii |> 
  dplyr::select( "Region.Name", "End.Year","Value") |> 
  dplyr::rename( Region = Region.Name, year = End.Year,value_mean = Value)

#View(Niger_gii)

```
## World


```{r}

#selection des variables

World_gii = base2 |> 
  dplyr::select( "Region.Name", "End.Year","Value") |> 
  dplyr::rename( Region = Region.Name, year = End.Year)

#View(World_gii)

#calcule de la moyenne par an

World_gii = World_gii |>
  dplyr::group_by(year)|>
  dplyr:: summarise(value_mean = mean(Value,na.rm = TRUE))  

#ajoutons une variable Region

World_gii$Region = rep("World",nrow(World_gii))


#ordonner
World_gii = World_gii |>
  dplyr::select("Region","year","value_mean")
```

## Combine of world_gii,Africa_gii,Niger_gii by row R

```{r}
data_gii = rbind(World_gii,Africa_gii,Niger_gii)
#View(data_gii)

```

# Graphique

```{r  Créer le graphique empilé avec marque}
ggplot(data_gii, aes(x = year, y = value_mean, fill = Region, group = Region)) +
  geom_line(aes(color = Region)) +
  geom_point(aes(shape = )) +
  scale_fill_manual(values = c("Niger" = "blue", "Western Africa" = "green", "World" = "red")) +
  scale_color_manual(values = c("Niger" = "blue", "Western Africa" = "green", "World" = "red")) +
  scale_shape_manual(values = c("Niger" = 17, "Western Africa" = 10, "World" = 19)) +
  labs(title = "Croissance des revenus et distribution (Indice de Gini)",
       x = "Année",
       y = "Indice de Gini") +
  theme_minimal()
```
# EXERCICE 2

# Croissance démographique annuelle
## Afrique de l'OUEST
```{r calcul de Indice de GINI}
Africa_gi = base1 |> 
  dplyr::filter(Region.Name %in% c("Benin","Burkina Faso","Cabo Verde","Côte d’Ivoire","Gambia","Ghana","Guinea",                   "Guinea-Bissau","Liberia","Mali","Mauritania","Niger","Nigeria","Senegal","Sierra Leone","Togo") ) |> 
  dplyr::select( "Region.Name", "End.Year","Value") |> 
  dplyr::rename( country = Region.Name, year = End.Year)

Africa_gi = Africa_gi |>
  dplyr::group_by(year)|>
  dplyr:: summarise(value_mean = mean(Value,na.rm = TRUE))  

#View(Africa_gi)
```

## Ajout de variable western_africa

```{r }

Africa_gi$Region = rep("western_africa",nrow(Africa_gi))

#ordonner
Africa_gi = Africa_gi |>
  dplyr::select("Region","year","value_mean")
```
## Base Niger

```{r }

Niger_gi = base1 |> 
  dplyr::filter (Region.Name %in% "Niger")

#Selection des valeurs

Niger_gi = Niger_gi |> 
  dplyr::select( "Region.Name", "End.Year","Value") |> 
  dplyr::rename( Region = Region.Name, year = End.Year,value_mean = Value)

#View(Niger_gi)

```
## World

```{r}

#selection des variables

World_gi = base1 |> 
  dplyr::select( "Region.Name", "End.Year","Value") |> 
  dplyr::rename( Region = Region.Name, year = End.Year)

#View(World_gi)

#calcule de la moyenne par an

World_gi = World_gi |>
  dplyr::group_by(year)|>
  dplyr:: summarise(value_mean = mean(Value,na.rm = TRUE))  

#ajoutons une variable Region

World_gi$Region = rep("World",nrow(World_gi))


#ordonner
World_gi = World_gi |>
  dplyr::select("Region","year","value_mean")
```

## Combine of world_gi,Africa_gi,Niger_gi by row R

```{r}
data_gi = rbind(World_gi,Africa_gi,Niger_gi)
#View(data_gi)

```
# Graphique

```{r}
pal=c("#7209b7", "#ffb703","#219ebc")
data_gi |> 
  #Convertir Value en numérique
  mutate(value_mean = as.numeric(value_mean)) |> 
  ggplot(aes(year, value_mean,  color = Region )) +
#show.legend=NULL signifie que cette couche ne sera pas incluse dans la légende
  geom_line(size = 1, show.legend=NULL)+
    geom_point(size = 1.5)+
        theme_minimal()+
          scale_y_continuous(limits = c(-30, 10)) + # Limites de l'axe y

          #contrôle de l'échelle de l'axe des x;  
          #breaks= emplacement des marques et 
          #labels= étiquettes associées aux marques
          scale_x_continuous(breaks=c(1970,1980,1990,2000,2010,2020),
                             labels = c("1970","1980","1990","2000",
                                        "2010","2020"))+ 
         #définir les couleurs des courbes suivant la palette de couleur définie
          scale_color_manual(values = pal)+ 
          
          #Définir le titre du graphique en italique
          ggtitle(expression(italic("Figure : Income growth and distribution (Gini Index)"))) +
          # supprimer les étiquettes des axes et définir la source
          labs(colour = "", 
                x="", 
                y="",
                caption = "Source: World Bank")+
              
               theme(
                plot.title = element_text(color = "blue", 
                                          face = "italic", 
                                          size=11, vjust = 8, hjust = -0.17),
                plot.caption = element_text(face = "italic",  hjust = -0.095),
                 #lignes (pleines) principales verticales 
                panel.grid.major.x = element_line(colour = "grey",
                                                  size = 0.1, 
                                                  linetype = "solid"),
                # Supprime les lignes de grille secondaires
                panel.grid.minor.x = element_blank(), 
                #lignes (pointillées) principale horizontales 
                panel.grid.major.y = element_line(colour = "grey", 
                                                  size = 0.1, 
                                                  linetype = "dashed"), 
                # Supprime les lignes de grille secondaires
                panel.grid.minor.y = element_blank(),
               legend.position = c(0.12, 1.05), # position de la legende
               legend.direction="horizontal",# direction de la legende
               #définir les marges du cadran du graphique
               plot.margin = margin(1, 1, 1, 1, "cm") 
              )+
              #Ajuster la taille des points dans la légende
              guides(color = guide_legend(override.aes = list(size = 3))) 
```


# EXERCICE 3

## Croissance démographique annuelle
### Afrique de l'OUEST
```{r }
Africa_g = base3 |> 
  dplyr::filter(Region.Name %in% c("Benin","Burkina Faso","Cabo Verde","Côte d’Ivoire","Gambia","Ghana","Guinea",                   "Guinea-Bissau","Liberia","Mali","Mauritania","Niger","Nigeria","Senegal","Sierra Leone","Togo") ) |> 
  dplyr::select( "Region.Name", "End.Year","Value") |> 
  dplyr::rename( country = Region.Name, year = End.Year)

Africa_gi = Africa_g |>
  dplyr::group_by(year)|>
  dplyr:: summarise(value_mean = mean(Value,na.rm = TRUE))  

#View(Africa_g)
```

### Ajout de variable western_africa

```{r }

Africa_g$Region = rep("western_africa",nrow(Africa_g))

#ordonner
Africa_g = Africa_g |>
  dplyr::select("Region","year","Value")
  #dplyr::rename(Value=value_mean)
```
### Base Niger

```{r Niger}

Niger_g = base3 |> 
  dplyr::filter (Region.Name %in% "Niger")

#Selection des valeurs

Niger_g = Niger_g |> 
  dplyr::select( "Region.Name", "End.Year","Value") |> 
  dplyr::rename( Region = Region.Name, year = End.Year)

#View(Niger_g)

```
## World

```{r}

#selection des variables

World_g = base3 |> 
  dplyr::select( "Region.Name", "End.Year","Value") |> 
  dplyr::rename( Region = Region.Name, year = End.Year)

#View(World_g)

#calcule de la moyenne par an

World_g = World_g |>
  dplyr::group_by(year)|>
  dplyr:: summarise(Value = mean(Value,na.rm = TRUE))  

#ajoutons une variable Region

World_g$Region = rep("World",nrow(World_g))


#ordonner
World_g = World_g |>
  dplyr::select("Region","year","Value")
  #dplyr::rename(value_mean=Value)
```

### Combine of world_gi,Africa_gi,Niger_gi by row R

```{r}
data_g = rbind(World_g,Africa_g,Niger_g)
#View(data_g)

```

### Graphique

```{r}
pal2=c("#4682B4","green", "#FC4E07")

data_g |> 
  #Convertir Value en numérique
  mutate(Value = as.numeric(Value)) |> 
  ggplot(aes(year, Value,  color = Region )) +
  #show.legend=NULL signifie que cette couche ne sera pas incluse dans la légende
  geom_line(size = 1, show.legend=NULL)+
    geom_point(size = 1.5)+
        theme_minimal()+
          scale_y_continuous(limits = c(0.2, 3.91)) +# Limites de l'axe y
          #contrôle de l'échelle de l'axe des x;  
          #breaks= emplacement des marques et 
          #labels= étiquettes associées aux marques
          scale_x_continuous(breaks=c(1960,1970,1980,1990,2000,2010,2020),
                             labels = c("1960","1970","1980","1990","2000",
                                        "2010","2020"))+ #
          scale_color_manual(values = pal2)+ #définir les couleurs des courbes
  
           # Définir le titre du graphique en italique
          ggtitle(expression(italic("Figure: Annual population growth (%)"))) +
          # supprimer les étiquettes des axes et définir la source
          labs(colour = "",
               x="", 
               y="",
               caption = "Source: World Bank")+
           theme(
            plot.title = element_text(color = "blue", face = "italic", 
                                      size=11, vjust = 8, hjust = -0.12),
            plot.caption = element_text(face = "italic", hjust = -0.095),
            #lignes (pleines) principales verticales 
            panel.grid.major.x = element_line(colour = "grey",
                                              size = 0.1, linetype = "solid"),
            panel.grid.minor.x = element_blank(),
            # lignes (pointillées) principale horizontales
            panel.grid.major.y = element_line(colour = "grey", 
                                              size = 0.1, linetype = "dashed"), 
            # Supprime les lignes de grille secondaires
            panel.grid.minor.y = element_blank(), 
            legend.position = c(0.12, 1.05), # position de la legende
            legend.direction="horizontal",# direction de la legende
            # définir les marges du cadran du graphique
            plot.margin = margin(1, 1, 1, 1, "cm")) +
            # Taille des points dans la légende
            guides(color = guide_legend(override.aes = list(size = 3)))
```


```{r  Créer le graphique }
ggplot(data_g, aes(x = year , y = Value, fill = Region, group = Region)) +
  geom_line(aes(color = Region)) +
  geom_point(aes(shape = Region)) +
  scale_fill_manual(values = c("Niger" = "blue", "Western Africa" = "green", "World" = "red")) +
  scale_color_manual(values = c("Niger" = "blue", "Western Africa" = "green", "World" = "red")) +
  scale_shape_manual(values = c("Niger" = 16, "Western Africa" = 10, "World" = 15)) +
  labs(title = "Figure: Annual population growth (%)",
       x = "Année",
       y = "Taux de croissance annuel") +
  theme_minimal() +
  scale_y_continuous(breaks = seq(0, 4, by = 1), labels = seq(0, 4, by = 1))

```

```{r}


```

